【裁判字號】    92,司,53
【裁判日期】    920813
【裁判案由】    
【裁判全文】
臺灣臺南地方法院民事裁定  九十二年度司字第五三號
    聲  請  人  辛○○
    代  理  人  己○○
    相  對  人  庚○○
                丁○○
                戊○○
                丙○○
                甲○○
                乙○○
右聲請人聲請准予清算事件，本院裁定如左：
    主      文
聲請人之聲請駁回。
聲請程序費用由聲請人負擔。
    理      由
一、本件聲請意旨略以：
  （一）聲請人為久州國際有限公司（下稱久州公司）負責人，於民國九十年四月間
        合法成立該公司，聲請人職責為業務開發管理者，其資產、會計帳務管理由
        董事丁○○之父親張新發負責監督，該公司支票及存摺、大小章，均由董事
        丁○○父親保管。由於公司九十年度盈虧，聲請人召開股東常會，股東因盈
        虧竟無人到場討論，聲請人不得已開出私人票據向聯州通運股份有限公司即
        董事丁○○、股東戊○○父親負責之公司借貸新台幣（下同）一百萬元，匯
        入久州公司帳戶，以便公司運作，爭取時間再次召開股東常會，議訂公司盈
        虧分配或增資、解散，不料股東竟無人理會。聲請人見無人理會，為了生活
        不得已打工求生存，於九十一年十一月二十日頃接股東戊○○存證信函，指
        責聲請人棄公司業務不顧，且未將公司資產明確交代乙事，聲請人即請假配
        合為清算之準備，然該帳目整理完畢，呈報財務監督人張新發竟然置之不理
        ，要求聲請人返還借貸及股金，其言語有不法之意圖，聲請人無法接受無理
        之請求，爰依公司法第二十四條規定，請求裁定准予清算並通知相對人權利
        與義務之催告，以符法令之規定：
    １、按公司法第六十條規定：公司資產不足清償債務時，由股東負責連帶清償之
        責。明訂公司對外之關係，相對人保管公司資產、帳簿，依實際收支登載，
        應相當了解公司財務結構，依據公司資本額五百萬元計算，公司盈虧依據試
        算表，未達資本額之週轉，公司資本額如何運用，令聲請人百思不解。
    ２、依公司法第一百條規定：（有限公司）公司資本額，應由各股東全部繳足，
        不得分期繳款或向外招募。聲請人向聯州通運股份有限公司借貸一百萬元，
        又支出現金四十萬元，合計聲請人業已支付一百四十萬元，該董事、股東未
        依法出席審查有關之帳簿，聲請人為法定代理人，自當依法辦理相關事宜，
        請求資產管理人說明其理由及出示帳簿。
    ３、聲請人業已決定終止久州公司一切關係，其權利義務應以實際帳簿為依據，
        由於有其他股東之權利，聲請人謹遵法令之規定請求清算，通知管理者出示
        帳簿及繳回印章，以便辦理相關事宜。
  （二）由於簿冊、文件、印章均由董事丁○○、股東戊○○之父親保管，聲請人無
        法將資料送請會計師認證，明確計算損益盈虧評估債權及資產之分配，然該
        公司應付帳款之債權人，均對聲請人主張其債權請求，而聲請人無會計資料
        審核其金額是否正確，如依據債權人請求給付，有損聲請人及其他股東之權
        益，令聲請人左右為難。又該公司業已辦理歇業，聲請人謹依公司規定，請
        求依非訟事件法第八十八條：對於法院依公司法規定指定公司簿冊及文件保
        存人之裁定，不得聲明不服，據存證信函之通知，股東業已無人願意處置該
        公司應盡之義務，聲請人為該公司負責人應依據法律處理善後，因該公司仍
        有應付、應收之帳款未處置，爰請求依據公司法規定裁定由聲請人保存公司
        簿冊、文件、印章云云。
二、按解散之公司，除因合併、破產而解散者外，應行清算。公司之清算，以全體股
    東為清算人，但本法或章程另有規定或經股東決議，另選清算人者，不在此限。
    公司法第二十四條、第七十九條分別定有明文。次按不能依第七十九條規定定其
    清算人時，法院得因利害關係人之聲請，選派清算人。又有限公司變更章程、合
    併、解散及清算，準用無限公司有關之規定，公司法第八十一條、第一百十三條
    亦分別定有明文。是依上開規定，解散之公司進行清算，係以全體股東或經股東
    決議選定之清算人進行清算，並於公司不能依公司法第七十九條規定定其清算人
    時，始得由利害關係人聲請法院選派清算人，然公司是否進行清算，實毋庸經法
    院裁定准許之。是聲請人聲請本院裁定准予清算，於法無據，應予駁回。
三、又聲請人另依非訟事件法第八十八條規定，聲請裁定由聲請人依公司法規定保存
    公司簿冊、文件、印章云云，惟按非訟事件法第八十八條所指公司法第三百三十
    二條由法院依清算人及利害關係人聲請，指定簿冊文件之保存人之規定，乃係關
    於股份有限公司於清算完結後保存簿冊文件之相關規定，而有限公司依公司法第
    一百十三條準用第九十四條規定，係自清算完結向法院聲報之日起，保存公司之
    帳簿、表冊及關於營業與清算事務之文件十年，其保存人則以股東過半數之同意
    定之，本件久州公司為有限公司，既尚未由清算人進行清算，自無前開條文所規
    定清算完結後簿冊文件保管之問題，是聲請人此部分聲請，亦屬無據。
四、依非訟事件法第八條第一項，裁定如主文。
中      華      民      國      九十二    年      八      月    十三    日
                                臺灣臺南地方法院民事第二庭
~B法      官  林育幟
右為正本係照原本作成
如對本裁定抗告，須於裁定送達後十日內向本院提出抗告狀，並應繳納抗告費新台幣
四十五元。
中      華      民      國      九十二    年        八    月    十三    日
~B法院書記官  黃淑櫻


司法院資訊處製作；財團法人民間司法改革基金會備份。
